臺灣臺北地方法院小額民事判決
111年度北小字第3877號
原      告  葉韋廷  


被      告  謝武昌  
上列當事人間損害賠償事件，本院於民國111年11月10日言詞辯
論終結，判決如下：
    主      文
被告應給付原告新臺幣15,000元。
原告其餘之訴駁回。
訴訟費用新臺幣1,000元由被告負擔。 
本判決原告勝訴部分得假執行。但被告如以新臺幣15,000元為原
告預供擔保後，得免為假執行。
    事實及理由
一、本判決依民事訴訟法第436條之18第1項，僅記載主文及理由
    要領。按因侵權行為涉訟者，得由行為地之法院管轄，民事
    訴訟法第15條第1項定有明文。查本件原告主張被告之侵權
    行為地為臺北市中正區，本院自有管轄權。
二、原告主張：被告於民國109年11月13日在臺北市○○區○○○路0
    號之辦公室內，基於公然侮辱之犯意於其簽呈上劃記明確指
    認對象，寫上「亂搞、神經病嗎？你們兩個上來說明！」、
    「太天才了！瀕臨無救狀態！」等批示（下稱系爭文字），
    足以減損、貶抑原告之精神、人格或地位評價之，又於110
    年5月8日於科室公務群組中片面惡意調整其職務內容、妨礙
    其依其職務從事工作事務，影響其職務身分、升遷及名譽，
    為此，依民法第184條第1項前段、民法第195條第1項規定請
    求損害賠償等語。並聲明：被告應給付原告新臺幣（下同）
    100,000元，及自起訴狀繕本送達翌日起至清償日止，按年
    息5%計算之利息。
三、被告則辯以：伊在公文上之批註，係針對案件業務內容之批
    評，非針對原告，且依交通部臺灣鐵路管理局之文書處理手
    冊，公文應放置於公文夾內，不得隨意散播，伊並無故意或
    過失貶損原告名譽之行為或使公文公然或散布於眾之意圖。
    又，伊當時擔任科長，本有對科內調整業務之職權，且此職
    務調整對原告之職務身分、升遷等並無影響等語置辯。並聲
    明：原告之訴駁回。　
四、本院之判斷：
　㈠按因故意或過失不法侵害他人之權利者，負損害賠償責任；
    不法侵害他人之身體、健康、名譽、自由、信用、隱私、貞
    操，或不法侵害其他人格法益而情節重大者，被害人雖非財
    產上之損害，亦得請求賠償相當之金額，民法第184條第1項
    前段、第195條第1項前段，分別定有明文。又按不法侵害他
    人之人格權，被害人受有非財產上損害，請求加害人賠償相
    當金額之慰撫金時，法院對於慰撫金之量定，應斟酌實際加
    害情形、所造成之影響、被害人痛苦之程度、兩造之身分地
    位、經濟情形及其他各種狀況，以核定相當之數額。
　㈡經查，原告主張遭被告以系爭文字辱罵等情，業據提出有被
    告批註系爭文字之前揭簽呈為證（見本院卷第15、30頁），
    被告固不否認有於原告之簽呈上批示系爭文字，惟辯稱該簽
    呈上之批註係針對案件業務內容之批評，非針對指摘原告云
    云。然綜觀該簽呈批示內容前後文義，被告尚以括號及箭頭
    圈選原告姓名職章之印文，客觀上已特定系爭文字係指稱原
    告，且該簽呈乃公文書，需經陳核、退件、歸檔等相關程序
    ，得經他人共見共聞，足使其人格尊嚴及名譽受到侵害，受
    有精神上痛苦，應為社會生活一般人之正常感受，佐以原告
    曾就此提出遭受職場不法侵害之陳情事件，經交通部臺灣鐵
    路管理局召開調查小組，經出席委員決議會議通過言語暴力
    案成立，亦有交通部臺灣鐵路管理局會議紀錄可考（見本院
    卷第95至97頁），是原告主張其人格尊嚴及名譽受到侵害，
    受有精神上痛苦，依民法第195條第1項前段規定，請求被告
    賠償非財產上之損害，自屬有據。被告空言否認，前開所辯
    ，並無可取。
　㈢本院審酌兩造均為碩士畢業、均任職於交通部臺灣鐵路管理
    局，原告名下無不動產，被告名下有不動產，考量本件侵權
    行為之事出原因與過程、被告不法侵害原告名譽之情節、手
    段、原告所受精神上痛苦程度，及兩造之身分、地位、經濟
    狀況等一切情狀，並參酌兩造稅務電子閘門財產所得調件明
    細表，併審酌被告加害程度、原告所受精神痛苦程度及本件
    損害發生原因等一切情狀，認原告請求給付精神慰撫金100,
    000元尚屬過高，應以15,000元為適當。
　㈣又原告主張被告於科室公務群組中片面惡意調整其職務內容
    、妨礙其依其職務從事工作事務，影響其職務身分、升遷及
    名譽云云，被告則抗辯伊當時擔任副總經理及開發科科長職
    務，有調整業務分配的權責，歷年來該科業務更動均在該公
    務群組中佈達，且此職務調整對原告之薪資待遇、職務身分
    等並無影響等語。查原告所提的LINE群組（見本院卷第57頁
    ）是用於開發科間業務溝通的群組，被告因對原告表現不滿
    ，乃於5月8日在LINE公布原告之職務調整，原告不服，即向
    當時資產開發總經理異議，總經理乃表示「疫情期間暫緩」
    、「疫情期間你們就少見面」等語（見本院卷第227頁），
    故原告仍繼續原本協助核稿的工作，被告雖於其後的簽稿上
    批註「原告先不用核稿」等語（見本院卷第61、63頁），惟
    原告實際上從事之工作及同年月21日經過溝通發佈的業務分
    配表上載明的工作仍是協助核稿（見本院卷第195頁），並
    無調整異動，此為兩造所不爭執，此外，原告並未舉他證證
    明被告係出於惡意而為其職務調整、及前開在LINE群組發佈
    之職務調動對其造成何等損害與其間之因果關係，
　　是原告主張被告係片面惡意調整其職務、妨礙其依職務從事
    工作事務，影響其職務身分、升遷及名譽云云，即難憑取。
五、綜上，原告依侵權行為法律關係請求被告給付15,000元，為
    有理由，應予准許，逾此範圍之請求，則屬無據，應予駁回
    。
六、本件事證已臻明確，兩造其餘攻擊防禦方法及所舉證據，核
    與本件判決結果不生影響，爰不再逐一論列。　　
七、本件原告勝訴部分係適用小額程序所為被告敗訴之判決，應
    依職權宣告假執行；併依職權宣告被告預供擔保，得免為假
    執行。另依職權確定訴訟費用額為1,000元（第一審裁判費
    ），由被告負擔。
中　　華　　民　　國　　111 　年　　11　　月　　30　　日
                  臺北簡易庭  法  官　林振芳
上列正本係照原本作成。
如不服本判決，須以違背法令為理由，應於判決送達後20日內向
本庭（臺北市○○○路0段000巷0號）提出上訴狀。如委任律師提起
上訴者，應一併繳納上訴審裁判費。
中　　華　　民　　國　　111 　年　　11　　月　　30　　日
　　　　　　　　　　　　　　　書記官  賴敏慧
附錄：
一、民事訴訟法第436條之24第2項：
    對於小額程序之第一審裁判上訴或抗告，非以其違背法令為
    理由，不得為之。
二、民事訴訟法第436條之25：
    上訴狀內應記載上訴理由，表明下列各款事項：
  ㈠原判決所違背之法令及其具體內容。
  ㈡依訴訟資料可認為原判決有違背法令之具體事實。